臺北高等行政法院判決　　　　　　　　　　　　　　　九十一年度簡字第一七二號
　　原　　　告　甲○○
　　被　　　告　財政部台灣省北區國稅局
　　代　表　人　林吉昌（局長）
　　　　　　　　　　　　　　　.
右當事人間因綜合所得稅事件，原告不服財政部中華民國九十年八月二十日台財訴字
第○九○○○二二九二二號訴願決定，提起行政訴訟。本院判決如左：
　　主  文
原告之訴駁回。
訴訟費用由原告負擔。
　　事  實
緣原告八十六年度綜合所得稅結算申報，自行申報綜合所得總額為新台幣（下同）一
、四八四、四七四元，淨額為九七五、七一七元，案經被告以原告之受扶養親屬章金
鏡將其所有坐落於桃園縣中壢市○○路○段九十二號房屋供佳盈視聽社營業使用，未
申報租賃所得，乃依當地一般租金標準核定其租賃所得為六一、四○○元，併課原告
當年度綜合所得稅，補徵稅款一一、七五一元。原告不服，申請復查，未獲變更，提
起訴願，亦遭決定駁回，遂向本院提起行政訴訟。茲摘敘兩造訴辯意旨如次：
甲、原告起訴意旨略謂：
一、原告之受扶養親屬章金鏡為對曾入贅章家之祖父張錦華盡孝道，將其子章雄志改
    名張雄志，而章金鏡與張雄志仍於同一戶口內共同生活，章金鏡於八十四年之前
    亦無償提供張雄志經營視聽中心，並經被告所屬中壢稽徵所核准免課徵所得在案
    ，惟被告無視客觀存在之事實，核定租賃所得併課原告八十六年度綜合所得稅。
二、被告稱張雄志於收養關係終止前，與章金鏡不具法律上直系親屬關係，原核定據
    以核課租賃所得，並無不合云云。惟被告對原告八十四年度綜合所得稅並未核課
    該項租賃所得，倘被告認其核課處分並無違法，即應追繳八十五年度前每年之租
    賃所得，並追究失職人員，被告稱核屬另案問題，非本件所得審究云云，顯係藉
    口逃避責任。
三、按憲法第七條規定，中華民國人民，無分男女、宗教、種族、階級、黨派，在法
    律上一律平等，此項平等原則亦包含納稅之義務。有關高科技員工配股依所得稅
    法第十四條規定，原應以時價課徵所得稅，竟改按面額課徵；另憲法並無免除軍
    公教人員繳納所得稅之規定，何以優待該等人員無須繳納所得稅，訴願決定均稱
    係屬另案問題，惟依憲法第一百七十一條第一項「法律與憲法牴觸者無效」之規
    定，訴願決定顯違憲法第七條及稅法規定，故原告並無繳納租賃所得義務，被告
    所為處分欠缺課徵綜合所得稅之正當性，請撤銷訴願決定及原處分，並退還逸繳
    之稅款。
乙、被告答辯意旨略謂：
一、按「個人之綜合所得總額，以其全年左列各類所得合併計算之：．．第五類：租
    賃所得及權利金所得：．．四、將財產借與他人使用，除經查明確係無償且非供
    營業或執行業務者使用外，應參照當地一般租金情況，計算租賃收入，繳納所得
    稅。」、「本法第十四條第一項第五類第四款及第五款所稱當地一般租金，由當
    地主管稽徵機關查明報由省（直轄市）主管稽徵機關核定，並送財政部備查。」
    行為時所得稅法第十四條第一項第五類第四款及同法施行細則第十六條第三項定
    有明文。
二、原告之受扶養親屬章金鏡於八十六年度將其所有坐落於桃園縣中壢市○○路○段
    九十二號房屋供佳盈視聽社營業使用，未申報租賃所得，原核定遂依當地一般租
    金標準核定其租賃所得為六一、四○○元，併課原告當年度綜合所得稅。
三、按所得稅法第十四條第一項第五類第四款及同法施行細則第十六條第三項規定，
    將財產借與配偶或直系親屬以外之個人或法人使用，除經查明確係無償且非供營
    業或執行業務者使用外，應參照當地一般租金情況，計算租賃收入，繳納所得稅
    。訴外人章金鏡將其所有坐落於桃園縣中壢市○○路○段九十二號房屋供佳盈視
    聽社營業使用，該社負責人張雄志雖係章金鏡之子，惟張雄志於六十五年間經張
    冉妹收養，於收養關係終止前，與章金鏡不具法律上直系親屬關係，是章金鏡將
    上開房屋供張雄志使用，係將財產借與他人使用，原核定據以核課租賃所得，並
    無不合。
四、至原告主張八十四年度何以未課徵租賃所得，核屬另案問題，非本件所應審究。
    另有關金融機構免除百分之五營業稅、高科技員工及軍教人員課稅問題，亦與本
    件稅捐之核課無涉。
　　理  由
一、按「個人之綜合所得總額，以其全年左列各類所得合併計算之：．．：第五類：
    租賃所得及權利金所得：．．四、將財產借與他人使用，除經查明確係無償且非
    供營業或執行業務者使用外，應參照當地一般租金情況，計算租賃收入，繳納所
    得稅。．．」、「本法第十四條第一項第五類第四款所稱他人，係指本人、配偶
    及直系親屬以外之個人或法人而言。」、「本法第十四條第一項第五類第四款及
    第五款所稱當地一般租金，由當地主管稽徵機關查明報由省（直轄市）主管稽徵
    機關核定，並送財政部備查。」為行為時所得稅法第十四條第一項第五類第四款
    及同法施行細則第十六條第二項、第三項所規定。
二、本件原告八十六年度綜合所得稅結算申報，所列受扶養親屬即章金鏡將其所有坐
    落於桃園縣中壢市○○路○段九十二號房屋供佳盈視聽社張雄志營業使用，乃核
    定其全年租賃所得六一、四○○元，併課原告當年度綜合所得稅。原告不服，以
    系爭房屋係章金鏡無償供其子張雄志經營視聽中心云云，申經復查決定結果，以
    佳盈視聽社負責人張雄志經張冉妹收養，已終止與章金鏡間之父子關係，張雄志
    已非章金鏡之直系親屬，章金鏡將系爭房屋供張雄志為營業使用，原核定依當地
    一般租金情況，計算租賃收入，核無違誤，乃未准變更。原告仍不服，循序起訴
    主張：章金鏡之父張錦華入贅章家，為盡孝道而將其子「章雄志」之姓名改為「
    張雄志」，且章金鏡與張雄志仍於同一戶口內共同生活，並無系爭租賃所得。又
    稅捐機關於八十四年度未課徵租賃所得，八十五年度以後卻要重新核課，令人難
    以信服云云。按養子女與本生父母原屬民法第九百六十七條所定之直系血親；其
    與養父母之關係，依民法第一千零七十七條所定，除法律另有規定外，與婚生子
    女同。是養子女一旦為人收養後，其與本生父母關係，已告停止，並喪失其相互
    繼承之權利。依同法第一千零八十三條規定，養子女自收養關係終止時起，始回
    復其與本生父母之關係。依首揭所得稅法及其施行細則之規定，將財產借與配偶
    及直系親屬以外之個人或法人使用，除經查明確係無償且非供營業或執行業務者
    使用外，應參照當地一般租金情況，計算租賃收入，繳納所得稅。經查章金鏡之
    子張雄志既經張冉妹所收養，則張雄志與章金鏡間之父子關係，已告停止，在未
    回復其與章金鏡本生父母關係前，章金鏡與張雄志已不具法律上之直系親屬關係
    。章金鏡將系爭房屋借與張雄志使用，自係將財產借與他人使用。且系爭房屋係
    由張雄志經營佳盈視聽社，依首揭法規規定，系爭房屋既供營業使用，即應計算
    租賃收入，繳納所得稅。至章金鏡與張雄志間仍有天然血親關係及雙方迄今仍住
    在同一戶內，尚與本件無涉。從而，被告以章金鏡將其所有房屋供他人營業使用
    ，乃核定其全年租賃所得，併課原告當年度綜合所得稅，於法洵無違誤，訴願決
    定予以維持，亦無不合。原告起訴意旨，難謂有理由。另被告於八十四年度何以
    未課徵章金鏡之租賃所得，核屬另案問題，尚非本院所應審究。至憲法第七條所
    定之平等權，係為保障人民在法律上地位之實質平等，並不限制法律授權主管機
    關，斟酌具體案件事實上之差異及立法之目的，而為合理之不同處置；原告所指
    高科技員工配股之課徵所得稅方式及軍教人員課稅問題，其性質與本件租賃所得
    互異，自難相提並論，亦與憲法第七條平等原則並無違背，附此明。
三、綜上，被告核定系爭桃園縣中壢市○○路○段九十二號房屋之租賃所得為六一、
    四○○元，應補稅額為一一、七五一元，揆諸前揭法條規定，洵屬有據，復查及
    訴願決定遞予維持，俱無不合。原告猶執前詞聲明撤銷及請求退還逸繳之稅款，
    難謂有理由，應予駁回。又本件適用簡易訴訟程序，爰不經言詞辯論逕為判決，
    併予敘明。
據上論結，本件原告之訴為無理由，爰依行政訴訟法第二百三十三條第一項、第九十
八條第三項前段，判決如主文。
中　　華　　民　　國　 　 九十一　 　 年　　　六 　　 月　   　六 　　　日
                           臺 北 高 等 行 政 法 院   第 六 庭
                                                   法  官　曹瑞卿
右為正本係照原本作成。
本件以訴訟事件所涉及之法律見解具有原則性者為限，始得於本判決送達後二十日
內向本院提出上訴狀並表明上訴理由，如已於本判決宣示後送達前提起上訴者，應
於判決送達後二十日內補具上訴理由（均按他造人數附繕本），且經最高行政法院
許可後方得上訴。
中　　華　　民　　國　 　 九十一　 　 年　　　六 　　 月　   　六 　　　日
            　　　　　　　　　　　　　　    　     書記官  方偉皓
